【裁判字號】    98,審易,1126
【裁判日期】    980710
【裁判案由】    毒品危害防制條例
【裁判全文】
臺灣士林地方法院刑事判決            98年度審易字第1126號
公  訴  人  臺灣士林地方法院檢察署檢察官
被      告  甲○○
上列被告因違反毒品危害防制條例案件，經檢察官提起公訴（九
十八年度毒偵字第八三二號），被告為有罪之陳述，本院裁定改
行簡式審判程序，並判決如下：
    主  文
甲○○施用第二級毒品，累犯，處有期徒刑柒月。
    事  實
一、甲○○前因施用毒品案件，經送觀察、勒戒後，認無繼續施
    用毒品之傾向，由臺灣臺北地方法院檢察署檢察官以八十七
    年度偵字第一六九０九號為不起訴處分確定。再因施用毒品
    案件，經送觀察、勒戒後，認無繼續施用毒品之傾向，於民
    國八十九年二月十七日執行完畢釋放，並由臺灣臺北地方法
    院檢察署檢察官以八十八年度偵字第一六四九八號為不起訴
    處分確定。復於九十一年間因施用毒品案件，經依法院裁定
    送強制戒治，於九十二年九月十六日執行完畢；刑責部分，
    由臺灣臺北地方法院以九十一年度易字第六六六號判決處有
    期徒刑四月確定。再於九十一年間因竊盜、偽造文書案件，
    經最高法院以九十三年度臺上字第四六七六號分別判處有期
    徒刑十月、七月，應執行有期徒刑一年四月確定，嗣前揭三
    罪合併定應執行有期徒刑二年十月確定，經與他案接續執行
    ，於九十五年五月二十三日縮短刑期假釋出監，於九十六年
    八月十八日假釋期滿未經撤銷視為執行完畢，另於九十八年
    間因違反毒品危害防制條例案件，經臺灣臺北地方法院以九
    十八年度簡字第一二三九號判決處有期徒刑五月，仍不知悛
    悔，於前案觀察、勒戒執行完畢釋放五年內再犯施用毒品罪
    ，經法院判處罪刑確定後，復基於施用第二級毒品甲基安非
    他命之犯意，於九十八年三月十二日晚間十時許，在停放於
    臺北市○○區○○街一八０號前之報廢自用小客車內，以將
    甲基安非他命置於玻璃球吸食器內燒烤吸食其煙霧之方式，
    施用甲基安非他命一次。嗣因案於九十八年三月十四日五時
    許，在臺北市○○區○○街四十七號前為警查獲，經採集尿
    液送驗結果，呈安非他命、甲基安非他命陽性反應而悉上情
    。
二、案經臺北市政府警察局大同分局報請臺灣士林地方法院檢察
    署檢察官偵查起訴。
    理  由
一、前揭犯罪事實，業據被告甲○○於偵查中及本院審理時供認
    不諱，又被告經警採集其尿液送檢驗結果，呈安非他命及甲
    基安非他命陽性反應，有臺北市政府警察局偵辦毒品案件尿
    液檢體委驗單影本（編號：002857號）及臺灣尖端先進生技
    醫藥股份有限公司九十八年四月三日編號AC72386 號濫用藥
    物檢驗報告各一紙在卷可稽，足徵被告自白與事實相符。本
    件事證明確，被告犯行堪以認定。
二、按毒品危害防制條例係於九十二年七月九日修正公布，自九
    十三年一月九日起施行。修正後已刪除二犯及三犯之規定，
    一改修法前繁雜之處遇程序，僅將施用毒品者簡化區分為初
    犯、再犯，並認施用毒品者係屬病患性犯人，以觀察、勒戒
    戒除其身癮，並以強制戒治去除其心癮。經觀察、勒戒或強
    制戒治執行完畢釋放後，若係五年後再犯該條例第十條施用
    毒品罪者，與同條例第二十條第一項、第二項關於「初犯」
    之處理方式相同，檢察官應先聲請法院裁定令被告入勒戒處
    所觀察、勒戒，並視有無繼續施用毒品傾向，決定應予釋放
    、為不起訴之處分，或應聲請法院裁定令入勒戒處所強制戒
    治；若係五年內「再犯」同條例第十條施用毒品罪者，依同
    條例第二十三條第二項規定，檢察官則應依法起訴。觀諸該
    條例第二十條第三項之修正理由：「觀察、勒戒或強制戒治
    五年後再犯者，顯見前所實施之觀察、勒戒或強制戒治已足
    以遮斷其施用毒品之癮，為期自新及協助其戒除毒癮，對此
    五年後再犯者，爰明定仍適用初犯之規定，先經觀察、勒戒
    、強制戒治之程序。」及同條例第二十三條第二項之修正理
    由：「為配合簡化施用毒品犯之刑事處遇程序，並鑑於經觀
    察、勒戒或強制戒治執行完畢釋放後五年內再犯者，其再犯
    率甚高，原據以實施之觀察、勒戒及強制戒治既已無法收其
    實效，自應施以刑事處遇。」顯然如施用毒品者係前經觀察
    、勒戒或強制戒治等治療程序執行完畢五年後，始再施用毒
    品之「初犯」，因前所執行之觀察、勒戒或強制戒治已足收
    戒除毒癮之效，自應重新執行觀察、勒戒或強制戒治等治療
    程序，並於治療程序執行完畢後，由檢察官為不起訴處分，
    毋庸對之追訴處罰；反之，在「再犯」之情形，因其先前所
    為治療程序顯未能收戒斷毒癮之效，且考量施用毒品者之再
    犯率偏高，乃簡化其刑事處遇程序，而逕予追訴處罰，不再
    施以治療程序。參酌上開立法理由，修正毒品危害防制條例
    就施用毒品者，祇於「初犯」及「五年後再犯」二種情形，
    有其追訴條件之限制，及須於初犯經觀察、勒戒或強制戒治
    釋放後，五年內均無施用毒品之行為，始能認其前所實施之
    觀察、勒戒或強制戒治已足遮斷毒癮，而得於五年後再犯時
    ，再予適用初犯之規定，重行觀察、勒戒等程序。倘五年內
    已經再犯，被依法追訴處罰，縱其第三次（或第三次以上）
    施用毒品之時間在初犯釋放五年以後，即與「五年後再犯」
    之情形有別，且因已於「五年內再犯」，顯見其再犯率甚高
    ，原實施觀察、勒戒或強制戒治，已無法收其實效，而無五
    年戒斷期之存在，自無再經觀察、勒戒及強制戒治之必要，
    應由檢察官逕行起訴，始符新法修正之本旨（最高法院九十
    五年度台非字第五十九號判決參照）。查被告前因施用毒品
    案件，經送觀察、勒戒後，認無繼續施用毒品之傾向，由臺
    灣臺北地方法院檢察署檢察官以八十七年度偵字第一六九０
    九號為不起訴處分確定。再因施用毒品案件，經送觀察、勒
    戒後，認無繼續施用毒品之傾向，於八十九年二月十七日執
    行完畢釋放，並由臺灣臺北地方法院檢察署檢察官以八十八
    年度偵字第一六四九八號為不起訴處分確定。復於九十一年
    間因施用毒品案件，經依法院裁定送強制戒治，於九十二年
    九月十六日執行完畢；刑責部分，由臺灣臺北地方法院以九
    十一年度易字第六六六號判決處有期徒刑四月確定，有臺灣
    臺北地方法院檢察署八十七年度偵字第一六九０九號、八十
    八年度偵字第一六四九八號不起訴處分書、臺灣臺北地方法
    院九十一年度易字第六六六號刑事判決書、被告之刑案資料
    查註紀錄表、全國施用毒品案件紀錄表及法務部全國檢察官
    線上查詢刑案人犯在監所最新資料報表各一份在卷可參，被
    告曾因施用毒品，經觀察、勒戒執行完畢釋放後，五年內再
    犯施用毒品罪，並經法院判處罪刑確定，本案被告係三犯施
    用毒品罪，雖在前案觀察、勒戒執行完畢釋放五年後，但參
    照上述判決意旨，仍應予追訴處罰。按甲基安非他命為毒品
    危害防制條例第二條第二項第二款所稱之第二級毒品。核被
    告施用甲基安非他命之行為，係犯毒品危害防制條例第十條
    第二項之施用第二級毒品罪。被告持有甲基安非他命進而施
    用，其持有甲基安非他命之低度行為應為施用甲基安非他命
    之高度行為所吸收，不另論罪。又被告有事實欄所述犯罪科
    刑執行情形，有臺灣高等法院被告前案紀錄表附卷可參，其
    於有期徒刑執行完畢後，五年內故意再犯有期徒刑以上之本
    罪，應依刑法第四十七條第一項之規定論以累犯，並加重其
    刑。爰審酌被告施用甲基安非他命一次及犯罪戕害自己身心
    健康，與犯罪後供認犯行之態度等一切情狀，量處如主文所
    示之刑。
據上論斷，應依刑事訴訟法第二百九十九條第一項前段、第二百
七十三條之一第一項，毒品危害防制條例第十條第二項，刑法第
十一條前段、第四十七條第一項，判決如主文。
本案經檢察官王巧玲到庭執行職務。
中    華    民    國    98    年     7    月    10    日
                  刑事第一庭法  官  周明鴻
以上正本證明與原本無異。
如不服本判決應於收受判決後10日內向本院提出上訴書狀，並應
敘述具體理由；其未敘述上訴理由者，應於上訴期間屆滿後20日
內向本院補提理由書（均須按他造當事人之人數附繕本）「切勿
逕送上級法院」。
                            書記官  丁梅芬
中    華    民    國    98    年     7    月    10    日
附錄論罪科刑法條：
毒品危害防制條例第十條第二項
施用第二級毒品者，處 3 年以下有期徒刑。


司法院資訊處製作；財團法人民間司法改革基金會備份。
